【裁判字號】    96,訴,1391
【裁判日期】    970523
【裁判案由】    強盜等
【裁判全文】
臺灣板橋地方法院刑事判決              96年度訴字第1391號
公  訴  人  臺灣板橋地方法院檢察署檢察官
被      告  丁○○
                    （另案在臺灣臺北監獄臺北分監執行中）
指定辯護人  本院公設辯護人乙○○
上列被告因強盜等案件，經檢察官提起公訴（96年度偵字第4521
號），本院判決如下：
    主  文
丁○○犯踰越安全設備竊盜罪，處有期徒刑壹年貳月，減為有期
徒刑柒月；又犯踰越安全設備竊盜未遂罪，處有期徒刑捌月，減
為有期徒刑肆月。應執行有期徒刑拾月。
    事  實
一、丁○○意圖為自己不法所有，基於竊盜之犯意，於民國96年
    2 月12日下午4 時30分許，自頂樓攀爬至甲○○位在臺北縣
    板橋市○○路269 巷58號5 樓之住處陽臺，翻越窗戶進入屋
    內（侵入住宅部分，未經告訴及起訴），竊取甲○○所有之
    舊版新臺幣100 元紙鈔1 張得手；復基於同上犯意，於同日
    下午5 時許，以不詳人士所有置於該處頂樓之繩索1 條，盪
    至丙○○位在臺北縣板橋市○○路269 巷56號5 樓住處陽臺
    ，翻越窗戶進入屋內（侵入住宅部分，未經告訴及起訴），
    欲以同一手法竊取丙○○之物品，惟搜取財物之際，恰為丙○○發現，將之制伏報警處理而不遂，並扣得上開繩索1 條
    及與本案無關之十字起子1 支。
二、案經臺北縣政府警察局海山分局報告臺灣板橋地方法院檢察
    署檢察官偵查起訴。
    理  由
一、被告丁○○對其上開竊盜及竊盜未遂犯行，坦承屬實，惟就
    公訴人指稱其有攜帶兇器竊盜及為脫免逮捕對丙○○施加強
    暴之準強盜犯行，堅稱並無其事。經查：
（一）前揭犯罪事實，迭經被告丁○○於警詢、檢察官訊問及本
      院審理時坦承不諱（見偵查卷11、12、52、53頁；本院卷
      第39、146 頁），核與證人即被害人甲○○於警詢時所證
      其財物失竊之情節（見偵查卷第17至19頁），及證人即被
      害人丙○○於警詢、本院審理時所證其發現及逮捕被告之
      過程（見偵查卷第14至16頁；本院卷第56至63頁），悉相
      符合，並有贓物領據1 份、現場照片10張在卷可稽（見偵
      查卷第30、38至42頁），暨扣案之繩索1 條可資佐證，足
      認被告之自白與事實相符，被告所犯竊盜及竊盜未遂犯行
      ，均堪認定。
（二）公訴人雖謂被告另有攜帶兇器竊盜及準強盜行為，惟依下
      列理由，被告之辯解應屬可採：
    １被告為警查獲時，固扣得十字起子1 支，有卷附扣押物品
      目錄表1 份及照片1 張足以證明（見偵查卷第25、43頁）
      ，且該十字起子屬金屬材質，一端甚為尖銳，顯足以殺傷
      人之生命、身體，確為具有危險性之兇器無誤（最高法院
      79年臺上字第5253號判例要旨參照）。然依證人丙○○所
      證，該十字起子並非在行竊現場扣得，而是在屋頂水塔旁
      所發現，因警察要照相，才攜至竊盜現場拍照（見本院卷
      第61頁），按刑法第321 條第1 項第3 款之攜帶兇器竊盜
      罪，係以行為人行竊時攜帶具有危險性之兇器為其加重條
      件，被告行竊之際，既未攜帶該十字起子，而被告於頂樓
      時，尚未著手為搜取財物之竊盜行為，自難認其所為各該
      竊盜犯行，符合攜帶兇器之加重竊盜條件。
    ２被告遭壓制過程，曾持諸多物品向丙○○丟擲，業據證人
      丙○○到庭證述甚詳（見本院卷第57、59、60、62頁），
      然刑法第329 條之準強盜罪，旨在以刑罰之手段，保障人
      民之身體自由、人身安全及財產權，免受他人非法之侵害
      。立法者就竊盜或搶奪而當場施以強暴、脅迫者，僅列舉
      防護贓物、脫免逮捕或湮滅罪證3 種經常導致強暴、脅迫
      行為之具體事由，係選擇對身體自由與人身安全較為危險
      之情形，視為與強盜行為相同，而予以重罰。擬制為強盜
      行為之準強盜罪構成要件行為，雖未如刑法第328 條強盜
      罪之規定，將實施強暴、脅迫所導致被害人或第三人不能
      抗拒之要件予以明文規定，惟必於竊盜或搶奪之際，當場
      實施之強暴、脅迫行為，已達使人難以抗拒之程度，其行
      為之客觀不法，方與強盜行為之客觀不法相當，而得與強
      盜罪同其法定刑，司法院釋字第630 號解釋闡述甚明（最
      高法院96年度臺上字第5155號、96年度臺上字第5331號判
      決亦同此見解）。丙○○於本院審理時，明確表示其對於
      被告之攻擊可以抗拒，「……被告想要跑，……我一手打
      電話，一手壓著被告。」等語（見本院卷第62頁），衡酌
      丙○○自述其身高185 公分、體重93公斤（見本院卷第61
      頁），與被告有相當差距，益徵所言非虛。是依前揭說明
      ，縱被告對丙○○之壓制有反抗行為，尚不足認為被告合
      於準強盜要件。
（三）綜上所述，本案事證明確，被告竊盜、竊盜未遂之犯行堪
      以認定，應依法論科。
二、按刑法第321 條第1 項第2 款所謂安全設備，係指門扇、牆
    垣以外，依社會通常觀念足認為防盜之設備而言。窗戶具有
    防閑效用，自屬安全設備之一種（最高法院45年臺上字第14
    43號判例要旨參照）。被告以翻越窗戶之方式進入他人屋內
    行竊，核其所為，係犯刑法第321 條第1 項第2 款之踰越安
    全設備竊盜罪及同法第321 條第2 項、第1 項第2 款之踰越
    安全設備竊盜未遂罪。公訴意旨認被告行竊丙○○財物部分
    合於準強盜要件，應依刑法第330 條第2 項、第1 項之加重
    強盜未遂罪論處，尚有未洽，已見前述，惟起訴事實相同，
    且因準強盜罪之因防護贓物、脫免逮捕或湮滅罪證，而當場
    施強暴脅迫之行為，不獨立構成犯罪，本條之罪，屬單純之
    一罪，倘不能成立準強盜罪，應論以竊盜罪（最高法院92年
    度臺上字第2483號判決要旨參照），故依法變更起訴法條。
    至公訴意旨指稱被告所為2 次竊盜犯行，均符合攜帶兇器之
    加重條件，同有未洽，亦如前述，然犯竊盜罪兼具數款加重
    情形時，因竊盜行為祇有一個，仍祇成立一罪（最高法院69
    年臺上字第3945號判例意旨參照），此僅是加重條件減少，
    尚不生變更法條之問題。被告所犯上開2 罪，犯意各別，行
    為不同，應分論併罰。被告就行竊丙○○財物部分，已著手
    於竊盜行為，尚未得手即被查獲，為未遂犯，茲依刑法第25
    條第2 項之規定，按既遂犯之刑減輕其刑。爰審酌被告正值
    盛年，不思正途竊取他人財物，所為非是，惟事後坦承竊盜
    犯行，態度尚無不良，暨其犯罪之動機、目的、手段、素行
    、所竊財物之價值等一切情狀，分別量處如主文所示之刑。
    又因被告犯罪之時間，均係於96年4 月24日以前，所受宣告
    刑亦未逾有期徒刑1 年6 月，合於中華民國96年罪犯減刑條
    例所定之減刑條件，上開2 罪均應再減其宣告刑2 分之1 ，
    並定其應執行刑。扣案之繩索1 條，無證據證明屬被告所有
    ，十字起子1 支，則無證據證明與被告前揭竊盜犯行有關，
    復均非違禁物，故不予宣告沒收，併此敘明。
據上論斷，應依刑事訴訟法第299 條第1 項前段、第300 條，刑
法第321 條第2 項、第1 項第2 款、第25條第2 項、第51條第5
款，中華民國96年罪犯減刑條例第2 條第1 項第3 款、第7 條、
第10條，判決如主文。
本案經檢察官馬凱蕙到庭執行職務。
中    華    民    國    97    年    5     月    23    日
                    刑事第十四庭審判長法  官  林海祥
                                      法  官  汪怡君
                                      法  官  許炎灶
上列正本證明與原本無異。
如不服本判決，應於判決送達後十日內敘明上訴理由，向本院提
出上訴狀（應附繕本），上訴於臺灣高等法院。
                                      書記官  屠衛民
中    華    民    國    97    年    5     月    23    日
附錄本判決論罪科刑法條：刑法第321 條第1 項第2 款。
中華民國刑法第321 條（加重竊盜罪）
犯竊盜罪而有左列情形之一者，處6 月以上、5 年以下有期徒刑
：
一、於夜間侵入住宅或有人居住之建築物、船艦或隱匿其內而犯
    之者。
二、毀越門扇、牆垣或其他安全設備而犯之者。
三、攜帶兇器而犯之者。
四、結夥三人以上而犯之者。
五、乘火災、水災或其他災害之際而犯之者。
六、在車站或埠頭而犯之者。
前項之未遂犯罰之。


司法院資訊處製作；財團法人民間司法改革基金會備份。
